【裁判字號】    99,裁,1870
【裁判日期】    990819
【裁判案由】    國軍老舊眷村改建條例
【裁判全文】
最  高  行  政  法  院  裁  定
                                      99年度裁字第1870號
上  訴  人  甲○○
被 上訴 人  國防部
代  表  人  高華柱
上列當事人間國軍老舊眷村改建條例事件，上訴人對於中華民國
99年5月6日臺北高等行政法院99年度訴字第22號判決，提起上訴
，本院裁定如下：
    主  文
上訴駁回。
上訴審訴訟費用由上訴人負擔。
    理  由
一、按對於高等行政法院判決之上訴，非以其違背法令為理由，
    不得為之，行政訴訟法第242條定有明文。依同法第243條第
    1項規定，判決不適用法規或適用不當者，為違背法令；而
    判決有同條第2項所列各款情形之一者，為當然違背法令。
    是當事人對於高等行政法院判決上訴，如依行政訴訟法第24
    3條第1項規定，以高等行政法院判決有不適用法規或適用不
    當為理由時，其上訴狀或理由書應有具體之指摘，並揭示該
    法規之條項或其內容；若係成文法以外之法則，應揭示該法
    則之旨趣；倘為司法院解釋或本院之判例，則應揭示該判解
    之字號或其內容。如以行政訴訟法第243條第2項所列各款情
    形為理由時，其上訴狀或理由書，應揭示合於該條項各款之
    事實。上訴狀或理由書如未依此項方法表明，或其所表明者
    與上開法條規定不合時，即難認為已對高等行政法院判決之
    違背法令有具體之指摘，其上訴自難認為合法。
二、上訴人於民國（下同）56年間經前陸軍第一營產管理所同意
    ，於臺北市○○段206之2地號土地（面積132.23平方公尺，
    40坪，下稱系爭土地）自費興建眷舍列入營產管理，惟上訴
    人逕以土地所有權人名義，與訴外人陳福來簽訂房屋合建契
    約，由訴外人陳福來出資在系爭土地上興建4層樓公寓住宅
    ，並以上訴人名義申請建築執照及使用執照，建屋完竣後，
    由上訴人分得1層房屋（即臺北市○○區○○路○段○○○巷14
    號4樓），陳福來取得3層。嗣上訴人於98年3月2日及18日，
    以其係獲土地管理機關同意，自費興建眷舍之原眷戶云云，
    申請依國軍老舊眷村改建條例承購住宅及輔助購宅款，並請
    求停止註銷土地使用權同意書及原眷戶權益。被上訴人即於
    98年4月9日以國政眷服字第0980004461號書函通知上訴人，
    以上訴人未經貸與人同意，私自提供系爭土地予建商興建集
    合式住宅為由，終止與上訴人之系爭土地無償使用借貸關係
    。同日並以國政眷服字第0980004420號函，否准上訴人依前
    開條例申請承購住宅及辦理輔助購宅款（下稱原處分）。上
    訴人不服，提起訴願經決定駁回，遂提起本件行政訴訟。
三、本件上訴人對於高等行政法院判決上訴，主張：(一)「國軍在
    臺軍眷業務處理辦法」（正確名稱為國軍軍眷業務處理辦法
    ），被上訴人已於91年12月30日以國防部鐸錮字第09100017
    34號令修正發布廢止。原判決未查，逕以已廢止之法規命令
    作為判決基礎，有判決不適用法規。(二)由國防部陸軍第一營
    產管理所出具之土地使用權證明書足證該證明書實為主管機
    關認定其上興建房舍係屬軍眷住宅之證明文件，惟原判決不
    採，亦未說明土地使用權證明書非屬軍眷住宅證明文件之理
    由，有判決不備理由之違法。(三)原判決以系爭房屋不符國軍
    在臺軍眷業務處理辦法及土地使用權同意書授權範圍為由，
    認定系爭房屋非屬國軍老舊眷村，但未說明理由為何，有判
    決不備理由之違法。(四)原判決不當限縮國軍老舊眷村改建條
    例第3條第1項第3款中「自費興建」須出於眷戶自己之資金
    ，又未說明如此認定之理由及立法解釋上之正當性，逕認上
    訴人未出資興建，有判決不備理由之違法。(五)縱認上訴人非
    國軍老舊眷村改建條例第3條規定自費興建之眷戶，上訴人
    因領有建物所有權狀，亦得依同法第26條規定，比照原眷戶
    申購住宅。原判決未查，逕以不適用國軍老舊眷村改建條例
    第3條規定駁回，置同法第26條規定不問，有判決不適用法
    規或適用不當之違法等語。惟：(一)按「本條例所稱國軍老舊
    眷村，係指於中華民國69年12月31日以前興建完成之軍眷住
    宅，具有下列各款情形之一者：．．．三政府提供土地由眷
    戶自費興建者。．．．本條例所稱原眷戶，係指領有主管機
    關或其所屬權責機關核發之國軍眷舍居住憑證或公文書之國
    軍老舊眷村住戶。」「原眷戶享有承購依本條例興建之住宅
    及由政府給與輔助購宅款之權益。」國軍老舊眷村改建條例
    第3條、第5條第1項前段定有明文。(二)而上訴人於56年間，
    經前陸軍第一營產管理所同意，於臺北市○○段206之2地號
    土地（即系爭土地），興建眷舍列入營產管理等情，有土地
    使用權證明書附卷可稽（見原處分卷第1頁），其後上訴人
    即逕以土地所有權人名義，與訴外人陳福來簽訂合作建築房
    屋契約書，由訴外人陳福來出資在系爭土地上興建4層樓公
    寓住宅，並以上訴人名義申請建築執照及使用執照，建屋完
    竣後，由上訴人分得其中1層房屋，即臺北市○○區○○路○
    段○○○巷14號4樓等事實，有該契約書、臺北市政府工務局建
    築執照、臺北市政府工務局建築物使用執照在卷可參（見原
    處分卷第2-5頁），且為兩造所不爭執，此部分事實洵堪認
    定，乃原審本於職權調查審認之事實。(三)又上訴人所提系爭
    土地使用權證明書，僅係管理機關提供土地使用之證明文件
    ，尚難逕執為主管機關認定其上興建房舍係屬軍眷住宅之證
    明文件，且上訴人亦未提出系爭房屋有經何主管機關認定之
    憑證；而系爭房屋係訴外人陳福來出資興建，上訴人雖分得
    4層樓公寓住宅中之一層，然究其取得原因，實係基於合建
    契約約定，由上訴人以系爭土地使用權為對價，而分得陳福
    來出資興建之一層房屋。系爭土地使用權同意書，本僅係供
    未配眷舍之上訴人使用建宅，上訴人竟提供未具軍人軍眷身
    分者使用，作為取得興建房舍之對價，顯與國軍在臺軍眷業
    務處理辦法規定，應由奉准使用者自費興建之規定不合，因
    而亦經原審本於職權調查證據予以審認，據以維持被上訴人
    所認定系爭房屋非屬上訴人自費興建之事實。(四)按證據之取
    捨與當事人所希冀者不同，致其事實之認定亦異於該當事人
    之主張者，不得謂為原判決有違背法令之情形。又證據之證
    明力如何或如何調查事實，事實審法院有衡情斟酌之權，苟
    已斟酌全辯論意旨及調查證據之結果，而未違背論理法則或
    經驗法則，自不得遽指為違法。本件原審本於職權調查證據
    ，斟酌全辯論意旨，始據以認定上訴人尚非符合國軍老舊眷
    村改建條例第3條「由政府提供土地由眷戶自費興建者」之
    要件，並將其論斷在判決理由欄詳敘其採證之依據及得心證
    之理由。上訴人上述所陳之理由，重申其國軍老舊眷村改建
    條例第3條所稱「自費興建」，非限於自有資金，系爭土地
    使用權同意證明書有證明國有基地管理機關認定系爭房屋屬
    於眷舍等語，雖以原判決違背法令為由，惟核其上訴理由，
    係就原審取捨證據、認定事實之職權行使，任意指摘其為不
    當，並就原審已論斷者，泛言未論斷，或就原審所為論斷，
    泛言其論斷矛盾，或以其對法律之誤解，重複前已主張為原
    審所不採之理由，而未具體說明原判決有何不適用法規或適
    用法規不當之情形，及有如何合於行政訴訟法第243條第2項
    所列各款之情事，難認對該判決之如何違背法令已有具體之
    指摘。依首揭說明，應認其上訴為不合法。
四、據上論結，本件上訴為不合法。依行政訴訟法第249條第1項
    前段、第104條、民事訴訟法第95條、第78條，裁定如主文
    。
中    華    民    國    99    年    8     月    19    日
                    最高行政法院第四庭
                        審判長法官  劉  鑫  楨
                              法官  黃  淑  玲
                              法官  林  文  舟
                              法官  曹  瑞  卿
                              法官  陳  鴻  斌

以  上  正  本  證  明  與  原  本  無  異
中    華    民    國    99    年    8     月    20    日
                              書記官  王  史  民

司法院資訊處製作；財團法人民間司法改革基金會備份。
